---
title: "Clase 10: Análisis de Correspondencias Múltiple"
author: "Práctico AID 2022"
date: "18/06/2022"
output:
  html_document:
    toc: yes
    toc_float: yes
    df_print: paged
  
---

# Introducción

El análisis de corrrespondencias es una técnica descriptiva/exploratoria diseñada para analizar correspondencias entre datos categóricos nominales, y permite la exploración de su estructura subyacente.

El objetivo del análisis de correspondencias es la representación de las entradas de la tabla de frecuencias relativas en términos de distancias euclídeas entre filas y columnas individuales, en un espacio de baja dimensión (escalado multidimensional). Estas distancias euclídeas representan las distancias chi cuadrado de las proporciones de la tabla de frecuencias. 


## Cargo librerías
```{r librerias, warning=F, message=F, warn.conflicts=FALSE}
library(FactoMineR)
library(factoextra)
library(RColorBrewer)
library(tidyverse)
library(ggplot2)
library(ggmosaic)
library(dplyr)
library(tidyverse)
library(anacor)
library(DescTools)
library(corrplot)
library(gplots)
library(FactoClass)
library(rgl)
library(vcdExtra)
```

## Estilo general para los gráficos
```{r theme}
theme <- theme(text = element_text(size=10),
               plot.title = element_text(size = 12, face = "bold.italic", hjust = 0.5), 
               axis.title.x = element_text(size = 10, face="bold", colour='black'),         
               axis.title.y = element_text(size = 10, face="bold"),
               panel.border = element_blank(),
               panel.grid.major = element_blank(),
               panel.grid.minor = element_blank(), 
               legend.title = element_text(face="bold"))+
  theme(panel.background = element_rect(fill = "grey95"))
```

# Ejemplos
## 1) Ejemplo 1

_*Admisiones de Universidad de California Berkeley*_

_Datos de aplicantes a Berkeley para los 6 departamentos más grandes en 1973, clasificado por admisión y sexo._

### Preparo datos 
```{r data1}
# Cargo datos
data(UCBAdmissions)
# Paso a data frame
admin <- as.data.frame(UCBAdmissions)
admin
# Expando la tabla de frecuencias a rows individuales
admin_exp <- admin[rep(1:nrow(admin), admin[,4]),-4]
admin_exp
# Reseteo el índice de las filas
rownames(admin_exp) <- NULL
```

### Aplico MCA 
```{r data1 mca}
# Análisis de correspondencias múltiple
admin.mca <- MCA(admin_exp, graph = FALSE)
# Resúmen de MCA
summary(admin.mca)
```

### Gráficos MCA 

#### Screeplot 
```{r data1 mca graficos1}
# Screeplot
fviz_screeplot(admin.mca, addlabels = TRUE)+theme
```

#### Biplot 
```{r data1 mca graficos2, warning=F}
# Biplot (individuos + variables)
fviz_mca_biplot( admin.mca , repel  =TRUE, col.ind="cos2",invisible="quali") + labs(title='Biplot Análisis de correspondencias Múltiple')+ theme
# select.ind = list(contrib = 30),select.var = list(contrib = 10)) #[dentro de fviz_mca_biplot, si quisiera ver sólo aquellos indiviudos y variables en el top 30/10 de contribución, respectivamente]

# Biplot coloreado según género
grp <- as.factor(admin_exp[, "Gender"])
fviz_mca_biplot(admin.mca, label="var", col.var ="blue",
   habillage=grp, addEllipses=TRUE, ellipse.level=0.95,invisible="quali") +
   theme # el label podría tmb ser de individuos
```

#### Análisis de variables 
```{r data1 mca graficos3}
# Análisis de variables
colores=as.character(c(3,3,2,2,1,1,1,1,1,1))

# biplot variables
fviz_mca_var(admin.mca, col.var=colores,invisible="quali")+theme+theme(legend.position='none') #select.var = list(contrib = 10) (top 10 de variables de mayor contribución)
fviz_mca_var(admin.mca, col.var= "cos2",invisible="quali", repel=TRUE, gradient.cols = c("#00AFBB", "#E7B800", "#FC4E07"))+theme#tmb se podría colorear por contribución

# Análisis de correlación entre variables y dimensiones 1 y 2 de MCA
fviz_mca_var(admin.mca, choice = "mca.cor",invisible="quali", repel = TRUE, ggtheme = theme)
 
# Análisis de contribución de variables a dimensión 1
fviz_contrib(admin.mca,choice="var",axes=1, fill="royalblue",color ="black")+ theme(axis.text.x = element_text(angle=0)) + theme + labs(title = 'Contribución de variables',  x = 'Variables', y = 'Contribución (%)')

# Análisis de contribución de variables a dimensiones 1 y 2
fviz_contrib(admin.mca,choice="var",axes=1:2, fill="royalblue",color ="black")+ theme(axis.text.x = element_text(angle=0)) + theme + labs(title = 'Contribución de variables',  x = 'Variables', y = 'Contribución (%)')
```

#### Análisis de individuos
```{r data1 mca graficos4, warning=F}
# Análisis de individuos
fviz_mca_ind(admin.mca, label="none", col.ind = "contrib",gradient.cols = c("#00AFBB", "#E7B800", "#FC4E07"),invisible="quali")+theme  

# Análisis de individuos según género
fviz_mca_ind(admin.mca, label="none", habillage='Gender',invisible="quali")+theme

# Análisis de individuos según más de una variable
fviz_ellipses(admin.mca, c("Gender", "Dept"),geom = "point")+theme
```


## 2) Ejemplo 2

_*Análisis de Audiencias*_

_Tabla de contingencia de preferencias de audiencia de Neilsen Media para la semana del 6 de Noviembre de 1995_

### Preparo datos 
```{r data2}
# Cargo datos
data("TV", package = "vcdExtra") # es un array
# Lo paso a dataframe
dfTV <- as.data.frame.table(TV)
dfTV <- dfTV %>% arrange(Day)
dfTV
# Paso horarios a horas enteras
levels(dfTV$Time) <- rep(c("8", "9", "10"), c(4,4,3))
# Expando tabla de frecuencias a filas individuales 
TV2 <- dfTV[rep(1:nrow(dfTV), dfTV[,4]),-4]
TV2
rownames(TV2) <- NULL
```

### Aplico MCA 
```{r data2 mca}
# Análisis de correspondencias Múltiple
TV2.mca <- MCA(TV2, graph = FALSE)
# Resúmen de MCA
summary(TV2.mca)
```

### Gráficos MCA 

#### Screeplot 
```{r data2 mca graficos1}
#scree plot
fviz_screeplot(TV2.mca, addlabels = TRUE)+theme
```

#### Análisis de variables 
```{r data2 mca graficos2}
# Análisis de variables
colores=as.character(c(1,1,1,1,1,3,3,3,2,2,2))
# biplot variables
fviz_mca_var(TV2.mca, col.var=colores,invisible="quali")+theme+theme(legend.position='none')
fviz_mca_var(TV2.mca, col.var= "contrib",invisible="quali", repel=TRUE, gradient.cols = c("#00AFBB", "#E7B800", "#FC4E07"))+theme
# Análisis de correlación entre variables y dimensiones 1 y 2 de MCA
fviz_mca_var(TV2.mca, choice = "mca.cor",invisible="quali", repel = TRUE, ggtheme = theme)
# Análisis de contribución de variables a dimensión 1
fviz_contrib(TV2.mca,choice="var",axes=1, fill="royalblue",color ="black")+ theme(axis.text.x = element_text(angle=0)) + theme + labs(title = 'Contribución de variables',  x = 'Variables', y = 'Contribución (%)')
# Análisis de contribución de variables a dimensiones 1 y 2
fviz_contrib(TV2.mca,choice="var",axes=1:2, fill="royalblue",color ="black")+ theme(axis.text.x = element_text(angle=0)) + theme + labs(title = 'Contribución de variables',  x = 'Variables', y = 'Contribución (%)')
```

Hay una correspondencia entre NBC y los jueves, y constituye gran parte de la inercia explicada en la dimensión 1. 

```{r analisis 1}
tablaTV <- xtabs(Freq~Day+Time+Network, dfTV)
tablaTV
margin.table(tablaTV, 1)
# el jueves es donde mayor cantidad de expectadores hay
margin.table(tablaTV, c(1, 3)) 
# en particular, están concentrados en NBC (sólo ese día)

margin.table(tablaTV, c(2)) 
# El horario de las 9 es el más visto
# Se agrupa más que los días lunes, martes, miércoles y viernes que los otros horarios

tablaTV[4,,] #DIA JUEVES

# Volviendo al biplot, se ve que las emisoras que no son NBC aportan más a la dim2 que a la 1.
# Esto pasa porque la dim 1 captura más la inercia debido a NBC
# Entonces la dimensión 2 captura el resto de la inercia y las diferencias entre ABC y CBS en las otras noches
```

Se utiliza la función structable(), para crear una nueva variable que combine hora y día. Esto permite mayor flexibilidad. El gráfico resultante tiene un punto por cada horario en la semana. 

#### Reestructuración de datos
```{r data2 combinado}
# Flatten de acuerdo al análisis requerido
TV3 <- as.matrix(structable(Network~Time+Day, tablaTV))
TV3
# expando tabla de frecuencias
dfTV3 <- as.data.frame(TV3)
dfTV3$combinacion <- rownames(dfTV3)
rownames(dfTV3) <- NULL
dfTV3 <- pivot_longer(dfTV3, cols=c(1:3),names_to='emisora',values_to='audiencia' )
# expando tabla de frecuencias
dfTV3 <- as.data.frame(dfTV3)
TV3_exp <- dfTV3[rep(1:nrow(dfTV3), dfTV3[,3]),-3]
head(TV3_exp)
```

#### Aplico MCA combinado
```{r data2 mca combinado}
# Análisis de correspondencias Múltiple
TV3.mca <- MCA(TV3_exp, graph = FALSE)
```

### Gráficos MCA combinado

#### Screeplot 
```{r data2 mca combinado1}
#scree plot
fviz_screeplot(TV3.mca, addlabels = TRUE)+theme
```

#### Análisis de variables 
```{r data2 mca combinado2}
colores1 <- as.character(c(3,1,2,4,5,3,1,2,4,5,3,1,2,4,5,6,6,6))

# Análisis de MCA - variables
fviz_mca_var(TV3.mca,col.var = colores1,invisible="quali")+theme+theme(legend.position='none')

# Análisis de MCA - variables coloreado según contribución
fviz_mca_var(TV3.mca, col.var= "contrib",invisible="quali", repel=TRUE, gradient.cols = c("#00AFBB", "#E7B800", "#FC4E07"))+theme

# Análisis de correlación entre variables y dimensiones 1 y 2 de MCA
fviz_mca_var(TV3.mca, choice = "mca.cor",invisible="quali", repel = TRUE, ggtheme = theme)

# Análisis de contribución de variables a dimensión 1
fviz_contrib(TV3.mca,choice="var",axes=1, fill="royalblue",color ="black")+ theme(axis.text.x = element_text(angle=45)) + theme + labs(title = 'Contribución de variables',  x = 'Variables', y = 'Contribución (%)')

# Análisis de contribución de variables a dimensiones 1 y 2
fviz_contrib(TV3.mca,choice="var",axes=1:2, fill="royalblue",color ="black")+ theme(axis.text.x = element_text(angle=45)) + theme + labs(title = 'Contribución de variables',  x = 'Variables', y = 'Contribución (%)')
```

8pm, Monday, CBS
9pm datos agrupados alrededor de ABC.

## 3) Ejemplo 3

_*Análisis de consumo de te*_

_Cuestionario realizado a 300 personas sobre el consumo de te, la percepción al producto y detalles personales_

### Preparo datos 
```{r data3}
# Importo datos
data(tea)
# selecciono sólo algunas variables de la bd "tea"
tea <- tea %>% select(c("Tea", "How", "how", "sugar", "where", "always"))
head(tea)
```

### Aplico MCA
```{r data3 mca}
# MCA 
tea_mca <- MCA(tea, graph = FALSE) #quanti.sup, quali.sup son parámetros que se le pueden dar a la función
# representan vectores de variables categóricas o numéricas suplementarias

# Resumen MCA
summary(tea_mca, ncp=2) # sólo veo las 2 primeras dimensiones (ncp)

# Descripción de las dimensiones

#For the categorical variables, an anova model with one factor is done for each dimension; the coordinates of the individuals are explained by the categorical variable.A F-test is derived to see whether the variable has an influence on the dimension and T-tests are done category by category (with the contrast sum alpha_i=0). We can see if the coordinates of the individuals of the sub-population defined by one category are significantly different from the overall (i.e. different from 0). The variables and the categories are sorted by p-value and only the significant ones are kept.

dimdesc(tea_mca)
```

### Gráficos MCA 

#### Screeplot 
```{r data3 mca graficos1}
# scree plot
fviz_screeplot(tea_mca, addlabels = TRUE)+theme
```

#### Biplot 
```{r data3 mca graficos2, warning=F}
# Biplot de variables y rows
colores_te <- as.character(c(1,1,1,2,2,2,2,3,3,3,4,4,5,5,5,6,6))
fviz_mca_biplot(tea_mca, col.var=colores_te, repel = TRUE, ggtheme = theme, col.ind='gray90',invisible="quali")+theme(legend.position='none')
```

#### Análisis de variables
```{r data3 mca graficos3}
# Análisis de variables 
fviz_mca_var(tea_mca, col.var= "contrib",invisible="quali", repel=TRUE, gradient.cols = c("#00AFBB", "#E7B800", "#FC4E07"))+theme
# Análisis de correlación entre variables y dimensiones 1 y 2 de MCA
fviz_mca_var(tea_mca, choice = "mca.cor",invisible="quali", repel = TRUE, ggtheme = theme)
# Análisis de contribución de variables a dimensión 1
fviz_contrib(tea_mca,choice="var",axes=1, fill="royalblue",color ="black")+ theme(axis.text.x = element_text(angle=45)) + theme + labs(title = 'Contribución de variables',  x = 'Variables', y = 'Contribución (%)')
# Análisis de contribución de variables a dimensiones 1 y 2
fviz_contrib(tea_mca,choice="var",axes=1:2, fill="royalblue",color ="black")+ theme(axis.text.x = element_text(angle=45)) + theme + labs(title = 'Contribución de variables',  x = 'Variables', y = 'Contribución (%)')
```

## 4) Ejemplo 4

_*Análisis de intoxicación*_

_Cuestionario realizado a niños en edad escolar que se intoxicaron. Se les preguntó por sus síntomas y el alimento que habían ingerido._

### Preparo datos 
```{r MCA data4}
# Importo datos
data(poison)
head(poison)

# Selecciono columnas de síntomas - alimentos (+/- sickness) 
intoxicacion <- poison %>% select (5:15)
summary(intoxicacion)[, 1:4]
```

### Aplico MCA 
```{r data4 mca}
# MCA
intoxicacion_mca <- MCA(intoxicacion, graph = FALSE)
```

#### Screeplot 
```{r data4 mca graficos1}
# scree plot
fviz_screeplot(intoxicacion_mca, addlabels = TRUE)+theme
```

#### Biplot 
```{r data4 mca graficos2}
# Biplot de variables y rows
colores_toxi <- as.character(c(1,2,1,2,1,2,1,2,1,2,1,2,3,4,3,4,3,4,3,4,3,4))
fviz_mca_biplot(intoxicacion_mca,col.var=colores_toxi,label="var",invisible="quali",repel = TRUE, ggtheme = theme,col.ind='gray')+theme(legend.position='none')

```

#### Análisis de variables
```{r data4 mca graficos3, warning=F}
# Análisis de variables
fviz_mca_var(intoxicacion_mca, repel = TRUE,invisible="quali", ggtheme = theme,alpha.var="cos2")
colores_toxi1 <- as.character(c(1,1,1,1,1,3,3,3,3,3,3))
fviz_mca_var(intoxicacion_mca, col.var=colores_toxi1,choice = "mca.cor",invisible="quali", repel = TRUE, ggtheme = theme)+theme(legend.position='none')
# Contribución de variables a la dimensión 1
fviz_contrib(intoxicacion_mca, choice = "var", axes = 1, top = 15)+theme
# Contribución de variables a la dimensión 2
fviz_contrib(intoxicacion_mca, choice = "var", axes = 2, top = 15)+theme
# Contribución de variables a las dimensiones 1 y 2
fviz_contrib(intoxicacion_mca, choice = "var", axes = 1:2, top = 15)+theme
```

#### Análisis de individuos
```{r data4 mca graficos4, warning=F}
# Análisis de individuos
fviz_mca_ind(intoxicacion_mca, col.ind = "cos2", gradient.cols = c("#00AFBB", "#E7B800", "#FC4E07"),repel = TRUE, ggtheme = theme)

# Contribución de los individuos a las dimensiones 1 y 2 
fviz_contrib(intoxicacion_mca, choice = "ind", axes = 1:2, top = 20)+theme

# Representación de individuos
fviz_mca_ind(intoxicacion_mca, label = "none",invisible="quali",habillage = "Vomiting", palette = c("#00AFBB", "#E7B800"),addEllipses = TRUE, ellipse.type = "confidence", ggtheme = theme) # habillage puede ser pasado como nombre o índice de la variable, o como vector externo df$columna
# habillage = index of the column to be used as grouping variable

# Representación de individuos según variable
fviz_ellipses(intoxicacion_mca, 1:4, geom = "point")+theme
```


## 5) Ejemplo 5

_*Análisis de Supervivencia, Titanic*_

_Base de datos de pasajeros del Titanic según género, edad, supervivencia y clase del ticket de embarque._

### Preparo datos 
```{r MCA data5}
# Importo datos
data("Titanic")

# Paso a data frame
titanic <- as.data.frame(Titanic)

# Expando la tabla de frecuencias
titanic <- titanic[rep(1:nrow(titanic), titanic[,5]),-5]

# Reseteo nombre de filas
rownames(titanic) <- NULL

head(titanic)
```

#### Análisis de Matriz de Burt
```{r data5 Burt}
# Armo matriz de Burt
burt <- burtTable(titanic)
burt

#Grafico matriz de Burt
burt2 <- as.table(as.matrix(burt))
balloonplot((burt2), main='Matriz de Burt de datos Titanic', label=F, show.margins = F,dotcolor="pink", text.size=0.7,colsrt=45,colmar=2.5)
```

#### Aplico MCA 
```{r data5 mca}
titanic_mca <- MCA(titanic, graph=F)
summary(titanic_mca)
```

#### Screeplot
```{r data5 mca grafico1}
fviz_screeplot(titanic_mca, addlabels = TRUE)+theme
```

#### Biplot
```{r data5 mca grafico2}
colores_t=as.character(c(1,1,1,1,2,2,4,4,3,3))
fviz_mca_biplot(titanic_mca, label="var",repel = TRUE, ggtheme = theme,col.ind='gray', col.var=colores_t,invisible="quali")
```

#### Análisis de variables
```{r data5 mca grafico3}
# Análisis de variables según representatividad
fviz_mca_var(titanic_mca,invisible="quali", repel = TRUE, ggtheme = theme,alpha.var="cos2")

# Análisis de variables según correlación con dimensiones 1 y 2
fviz_mca_var(titanic_mca,invisible="quali", choice = "mca.cor", repel = TRUE, ggtheme = theme)

# Análisis de variables según contribución a dimensión 1 
fviz_contrib(titanic_mca, choice = "var", axes = 1, top = 15)+theme

# Análisis de variables según contribución a dimensión 2
fviz_contrib(titanic_mca, choice = "var", axes = 2, top = 15)+theme

# Análisis de variables según contribución a dimensiones 1 y 2 
fviz_contrib(titanic_mca, choice = "var", axes = 1:2, top = 15)+theme
```

#### Análisis de individuos
```{r data5 mca grafico4, warning=F}
# Anállisis de individuos
fviz_mca_ind(titanic_mca,invisible="quali", col.ind = "cos2", gradient.cols = c("#00AFBB", "#E7B800", "#FC4E07"),repel = TRUE, ggtheme = theme)
```

#### Reestructuración de datos
```{r data5 combinado}
# Flatten a 2-D, paso a dataframe y reseteo índice de filas
Titanic_2D <- as.matrix(structable(Class+Survived~Sex+Age, Titanic))
df_t2D <- as.data.frame(Titanic_2D)
df_t2D$combinacion <- rownames(df_t2D)
rownames(df_t2D) <- NULL
# Expando dataframe
df_t2D <- pivot_longer(df_t2D, cols=c(1:8),names_to='sobrevivió',values_to='valores' )
df_t2D <- as.data.frame(df_t2D)
df_t2D_exp <- df_t2D[rep(1:nrow(df_t2D), df_t2D[,3]),-3]
rownames(df_t2D_exp) <- NULL
```

#### Aplico MCA combinado
```{r data5 mca combinado}
Tit2.mca <- MCA(df_t2D_exp, graph = FALSE)
summary(Tit2.mca)
```

#### Screeplot
```{r data5 mca combinado grafico1}
#scree plot
fviz_screeplot(Tit2.mca, addlabels = TRUE)+theme
```

#### Análisis de variables
```{r data5 mca combinado grafico2}
# Análisis de variables
colorest1 <- as.character(c(3,3,3,3,2,1,2,1,2,1,2,1))
fviz_mca_var(Tit2.mca,invisible="quali", col.var=colorest1)+theme+theme(legend.position='none')
fviz_mca_var(Tit2.mca, col.var= "contrib",invisible="quali", repel=TRUE, gradient.cols = c("#00AFBB", "#E7B800", "#FC4E07"))+theme

# Análisis de contribución de variables a dimensión 1
fviz_contrib(Tit2.mca,choice="var",axes=1, fill="royalblue",color ="black")+ theme(axis.text.x = element_text(angle=45)) + theme + labs(title = 'Contribución de variables',  x = 'Variables', y = 'Contribución (%)')

# Análisis de contribución de variables a dimensiones 1 y 2
fviz_contrib(Tit2.mca,choice="var",axes=1:2, fill="royalblue",color ="black")+ theme(axis.text.x = element_text(angle=45)) + theme + labs(title = 'Contribución de variables',  x = 'Variables', y = 'Contribución (%)')
```
